【裁判字號】    90,上更(二),222
【裁判日期】    901003
【裁判案由】    毒品危害防制條例
【裁判全文】
台灣高等法院台中分院刑事判決                  九十年度上更(二)字第二二二號
    上  訴  人
    即  被  告  甲○○
    選任辯護人  陳鴻謀
    上  訴  人
    即  被  告  戊○○
    指定辯護人  本院公設辯護人  丙○○
右上訴人因違反毒品危害防制條例案件，不服臺灣彰化地方法院八十八年度訴字第四
○三號，中華民國八十八年十月二十日第一審判決（起訴案號：臺灣彰化地方法院檢
察署八十八年度偵字第一四二六號），提起上訴，經最高法院第二次發回更審，本院
判決如左：
      主  文
原判決撤銷。
甲○○共同販賣第一級毒品未遂，累犯，處有期徒刑拾年，褫奪公權陸年。
戊○○共同販賣第一級毒品未遂，處有期徒刑肆年陸月。
扣案之海洛因粉末壹包（淨重點肆公克、包裝重零點玖公克）沒收銷燬之。另
扣案之白色粉未一大包（淨重為一百四十八點○八公克，包裝重三點二七公克）沒收
。
      事  實
一、甲○○曾於民國八十二年間因施用毒品案件，經臺灣臺中地方法院於八十三年二
    月二十三日判處有期徒刑三年一月，並上訴本院經判決上訴駁回於同年七月二十
    八日確定，經送監執行，於八十五年一月三十一日假釋出獄，縮刑期滿日為八十
    六年十一月三日，未經撤銷假釋，視為執行完畢，仍不知悔改。嗣案外人林貞哲
    於八十八年一月十三日夜晚八時三十分許，在雲林縣麥寮鄉施厝村施厝二八七號
    為雲林縣警察局刑警隊隊員查獲，供稱其施用之第一級毒品係向古姓綽號「阿妹
    」之女子購買，而購買海洛因時係以0000000000號行動電話聯絡等語
    。雲林縣警察局刑警隊隊員循線查得該行動電話門號申請人陳惠珠之帳單投遞地
    點係彰化縣員林鎮○○○街一八九號三樓之二，即於八十八年一月三十日夜晚六
    時三十分許，至該址外面打前揭行動電話，經甲○○接聽，警員在電話中佯稱係
    「阿哲」之表弟，要向甲○○購買第一級毒品海洛因一錢（約三點七五公克），
    甲○○即在電話中表示：「好，一錢新臺幣（下同）二萬元，在老地方等。」等
    語後，甲○○即將上情告知戊○○，並將其自不詳途逕買得，原欲供自己施用之
    海洛因粉末一包，意圖營利混以不明粉狀物後（淨重三點四三公克、包裝重○點
    三九公克）交與戊○○，託戊○○代交付毒品及收取價金，戊○○基於與甲○○
    共同販賣第一級毒品之犯意應允之，嗣於同日夜晚十時許，戊○○攜帶前揭海洛
    因粉末一包外出搭電梯下樓準備前往交易。迨戊○○步出彰化縣員林鎮○○○街
    一八九號三樓之二樓下門口時，即為在該處埋伏之員警查獲，並在戊○○上衣袖
    內查獲第一級毒品海洛因一包（淨重三點四三公克、包裝重○點三九公克），以
    致未能完成該次交易，隨即警方上樓在甲○○前揭租處扣得甲○○持有之不明結
    晶物一大包（淨重一百四十八點○八公克，包裝重一點○三公克）及甲○○供施
    用之海洛因四包（淨重一點○三公克）、安非他命一包（毛重○點四公克）、夾
    鏈袋一批、注射針筒七支、注射用塑膠軟管一條、削尖塑膠吸管四支、研磨機一
    台、燈管一個以及前揭行動電話一支等物（甲○○施用第一級毒品海洛因及施用
    第二級毒品安非他命部份，業經原審另案以八十八年度訴字第一四八號判決有期
    徒刑一年二月，並經本院判決上訴駁回而確定）。
二、案經雲林縣警察局移送臺灣彰化地方法院檢察署檢察官偵查起訴。
      理  由
一、訊據上訴人即被告（下稱被告）甲○○、戊○○二人，均矢口否認有前揭販賣第
    一級毒品海洛因之犯行，被告甲○○辯稱：I該包扣案海洛因粉末是伊與「阿哲
    」共同所買，當警員假稱「阿哲」表弟打電話來時伊身體不適，才叫被告戊○○
    拿下去給他，並沒有說要戊○○收二萬元。II警訊時因伊身體不適，並未製作警
    訊筆錄，被告之警訊錄音完全是警員自問自答，伊若為點頭至少要錄影佐證，焉
    能自問自答或由同案被告代答，此部分不能執為證據。III伊並未營利，且無任何
    證據證明有差價存在云云。被告戊○○則辯稱：I當時係被告甲○○身體不適，
    拜託其拿東西下去靜修國小附近給一開灰色車子的人，甲○○並沒有告訴伊該包
    東西是什麼，也不記得她有無說要向對方收二萬元。II伊是在被告甲○○所住大
    樓電梯口被警查獲，並非進行交貨中被查獲，是尚未著手實施犯罪構成要件，不
    能以未遂論，且被告被警查獲時，即坦承毒品來源，並帶同警員至被告甲○○住
    處，並查獲毒品，自符合毒品危害防制條例規定，應依法減刑。III被告甲○○所
    交付被告戊○○之一包藥物，其內之內容，古女並未告知，被告戊○○有吸食安
    非他命習慣，主觀上認係安非他命，且被告戊○○警訊時並未答「送何種毒品」
    ，其記載不實，應不構成販賣毒品罪云云。
二、本院查：
  (一)依被告戊○○之下列自白，被告等二人有販賣毒品海洛因之犯行
    (1)被告戊○○於八十八年元月卅一日警訊時供稱：「警方於八十八年元月卅日廿
      二時許在彰化縣員林鎮○○○街一八九電梯口在我身上上衣袖內查獲海洛因乙
      包重三點七公克」「（問：警方查獲之海洛因係何人所有？做何用途？）是甲○○所有，是甲○○叫我拿到員林鎮國小前乙家廿四小時超商前交給乙位男子
      並收取新台幣二萬元」「在彰化縣員林鎮○○○街一八九號三樓之二室內查獲
      到甲○○的，當時是我兒子來開門的，一進去就看到甲○○在注射海洛因，警
      方在該住處查獲到海洛因四包重零點五公克，疑似海洛因乙包重一百五十五公
      克，安非他命乙包重零點四公克，夾鏈袋乙大包、注射針筒七支、削尖吸管四
      支、橡膠軟管乙條、研磨機乙台、燈泡乙個等物，警方所查獲之物品都是甲○○所有．．」、「我與甲○○係好朋友，認識約有一年的時間．．．」「．．
      我從未賺取傭金，只有甲○○會提供安非他命給我吸食」「我們二人沒有一起
      外出販賣海洛因，我只聽過甲○○曾向我提起他都會再添加一些物品以使海洛
      因的數量變多，再行分裝成小包裝以便零售」「甲○○所使用的電話是000
      0000000號，我有聽到有許多人要向甲○○購買海洛因」等語。
    (2)再於八十八年一月卅一日檢察官偵查訊問時供稱：「（問：八十八年一月卅日
      晚上十時卅分在員林鎮○○○街一八九號電梯口前準備賣毒品被警方當場查獲
      ？）有」「（問：你準備賣給何人，為何在那裏交易？）那是甲○○拿給我，
      叫我說看到一部車就拿給他，然後收二萬元，她是叫我拿去靜修國小看到灰色
      車子再交給他，因為她人在生病，所以就叫我幫她送貨」「（問：她有說要拿
      多少代價給你？）沒有，純粹幫忙而已，因她人正在生病」等語。
    (3)另於八十八年七月十四日原審訊問時供稱：「有（因持有毒品被警查獲），但
      因甲○○身體不適，說有朋友要叫我拿下去交給那朋友，古女有說  要向對方
      收多少錢沒錯，但收多少元忘了」「我們有一起製作（警訊筆錄），當時甲○○不舒服我有扶著她，而警方問她的話我都有聽到，甲○○所回答的我亦都有
  說．．，沒錯」等語。
    (4)綜合上述可知，被告戊○○確曾為：I為被告甲○○將上開毒品海洛因交付綽
      號「阿哲」之人為警當場查獲。II被告甲○○於交付海洛因予顧某時，曾交待
      顧某向「阿哲」收受二萬元之對價。III被告甲○○曾向戊○○表示，以添加一
      些物品，增加海洛因之重量販賣他人。Ⅳ甲○○以轉讓安非他命予戊○○施用
      為上開行為之代價等自白，且上開自白亦查無積極證據證明有何瑕疵可指。
  (二)依下列證據，足證上開被告戊○○之自白與事實相符
    (1)被告甲○○於八十八年一月卅一日檢察官偵查訊問時供稱：「（問：對於戊○○剛才指證他確實是受你委託去賣毒品有何意見？）那不是販賣，是轉讓而已
      」「（問：為何戊○○說他送貨並取二萬元？）我本來就是以二萬元買那些貨
      ，二萬元並無賺到差價，所以我認為是轉讓」「（問：你是否與戊○○二人合
      作賣毒品？）沒有，那是我剛好生病，叫他拿去並無代價給他」「（住處查扣
      之海洛因四包一點零三公克、海洛因一大包一四八點零八公克、安非他命零點
      四公克、夾鏈袋一批、注射針筒一枝、注射用塑膠軟管一條、削尖塑膠吸管四
      枝，研磨機一台、燈管一個、行動電話一支）我的，並供我吸用」「四小包是
      準備我要施打的，而另一大包也是我要用的，安非他命一包也是我要用的，夾
      鏈袋是我要吸食要分裝所用，注射針筒及軟管是施打毒品用的，吸管為用海洛
      因用的，燈管是吸安非他命用的，研磨機是我磨細糖所用，磨細糖是施打海洛
      因要加糖才研磨，安非他命也是我吸食之用」等語。
    (2)證人即查獲本案之警員陳東山於八十八年三月三日偵查及八十八年七月二日原
      審訊問時證稱：「我們是先查獲林貞哲違反毒品危害防制條例案件，林貞哲供
      稱他的毒品是向彰化一位綽號『阿妹』女子購買，並供稱他是打○九三六那支
      電話連絡的，我們即查那支電話的所有人，且經查詢結果那支電話是一位名叫
      陳惠珠的人持用，再調陳惠珠的全戶資料，並發現陳惠珠的妹妹丁○○與一位
      名叫古光明的人離婚，因為我們在林貞哲的電話簿裡發現林貞哲所供稱那二支
      行動電話是一個姓『古』的人所持用，且丁○○在通緝，我們研判電話應是丁○○的，於是我們到電話登記的帳單地址查緝，我們就佯稱是林貞哲的表弟，
      要向對方買海洛英一錢，對方是一位女生接電話，在電話中講說：『好，在老
      地方等』，我們就在門口等候，看到戊○○走出來，我們就上前查緝，在戊○○左手袖子衣服底下就查獲一錢海洛英，進而查獲甲○○」「（問：古麗君在
      警訊中是否承認他曾與你們通電話，並答應賣一錢海洛英給你們？）有」「我
      們根據林貞哲電話簿上所寫電話去查訪，而0000000000為登記為陳
      惠珠使用，而我們查訪之後就到該電話求證，結果打通就表明是麥寮阿貞表弟
      ，問是否知道阿哲被捉。她說不知道，電話為甲○○接聽，並說要買海洛因一
      錢，對方說二萬，但電話林水木打的，我負責接電話查而打電話是六點半，她
      說七點半才有，但卻沒見她出門，當天為一月卅日時間為下午七點半左右捉到
      ，我們都在那裏守候，到七點半由戊○○下來並查獲並上樓捉到甲○○在房間
      內施用海洛因．．」等語。
    (3)證人即查獲本案警員林水木於原審亦證述本件是由伊帶班，先查到林貞哲才知
      道有上開電話，並查知該電話登記為陳惠珠名下，但登記在被告甲○○住處，
      伊率隊到達現場後，因不知是那一間，便由伊打該電話，接通後伊佯稱是「阿
      哲」的表弟，被告甲○○馬上問伊是否要東西（指海洛因），伊即回答：要。
      她就問要多少？伊再回答要二萬元有沒有？她回答等一下在老地方等，並問伊
      開什麼車，再等二十分鐘後再送過去。伊等即分為二人一組，一組上樓監視，
      伊與另一同事一組在樓下埋伏，嗣被告戊○○由被告甲○○住處出來，並坐電
      梯下樓，守在樓上的同仁看到即由樓梯衝下會回伊等一同將被告戊○○查獲，
      並在被告戊○○衣袖內扣得一包海洛因，之後再上樓查獲被告甲○○，而查獲
      被告甲○○時，她正在施用海洛因等語（參見原審卷七二頁）。
    (4)證人林貞哲於八十八年一月十四日警訊時證稱：「我均是以00000000
      00號或0000000000號二支行動電話連絡她，表明我係麥寮“阿哲
      ”要東西（指毒品海洛因、安非他命）拿到老地方等你，該女子就會騎機車攜
      帶毒品前來交易一手交錢一手交貨隨即二人各自離去」「我總共向古姓女子購
      買三次，每次均以新台幣二～三萬元購買毒品海洛因大約二錢及安非他命一大
      包，時間分別為八十七年十二月廿日下午二～三時、八十八年元月一日左右下
      午二～三時、最近一次於八十八年元月十三日下午一時左右，地點均在彰化縣
      員林鎮往彰化市○○○○路一間國民小學旁量販店前交易。地點我知道我願帶
      同員警前往查緝」等語。警員撥入被告甲○○住所之0000000000號
      電話係案外人陳惠珠借住員林鎮○○街一八九號三樓之二被告甲○○住所期間
      ，在員林鎮申請，並借與被告甲○○使用等情，業據證人陳惠珠在本院前審訊
      問時證述在卷（本院更一審卷第一○三頁）。
  (三)由被告戊○○上開供述及扣案海洛因之純度足認被告甲○○有營利之意圖
    (1)扣案之白色粉末經送驗結果，雖經認均係海洛因無訛，其中於被告戊○○身上
      查獲之海洛因一包（淨重為三點四三公克，包裝重○點三九公克，純度百分之
      二點五五，純質淨重○點○九公克），而於被告甲○○租住處扣得之海洛因四
      包（淨重一點○三公克，包裝重○點九二公克，純度為百分之九點一三，純質
      淨重○點○九公克）等情，分別有法務部調查局八十八年三月八日（88）00
      0000000號、八十八年三月九日（88）000000000號鑑定通知
      書各一紙在卷可按（參見偵查卷七五至七六頁）。另在甲○○住處內查獲之白
      粉一大包（淨重為一百四十八點○八公克，包裝重三點二七公克）雖經調查局
      鑑定結果，認係毒品海洛因，惟經本院前審依被告選任辯護人之聲請，將該等
      白粉送請另外單位鑑驗之結果為：「粉末中未發現煙毒（海洛英）成份。粉末
      與藥物或食品罐頭常用之食品填充物甲基羧酸纖維素極為相似」等情，此有憲
      兵司令部刑事鑑識中心鑑驗通知書可稽（參見本院更一審卷一一一頁），經本
      院前審再函請法務部調查局確認之結果，該局認：「經本局重新複驗，將該證
      物充分均勻混合並多點採樣檢驗後，發現該證物僅含微量海洛因成分之淡黃色
      粉末，研判其內海洛因成分有可能係污染造成。本局前次檢驗結果，可能係因
      承辦人員採樣不夠周延所造成之誤判，特此更正」等語，亦有該局八十九年四
      月二十七日（八九）陸（一）字第八九○二八三二四號函文在卷可稽（參見本
      院上訴審卷一三七頁），是該大包白粉並非毒品海洛因要堪認定。
    (2)被告戊○○身上起獲之重海洛因純度為百分之二點五五，而被告甲○○租屋處
      起獲四包海洛因純度則為百分之九點一三，參酌：I被告戊○○於警訊時所供
      ：「．．我只聽過甲○○曾向我提起他都會再添加一些物品以使海洛因的數量
      變多，再行分裝成小包裝以便零售」等語。II前揭法務部調查局八十九年四月
      二十七日（八九）陸（一）字第八九○二八三二四號函所示「經本局重新複驗
      ，將該證物充分均勻混合並多點採樣檢驗後，發現該證物僅含微量海洛因成分
      之淡黃色粉末，研判其內海洛因成分有可能係污染造成。本局前次檢驗結果，
      可能係因承辦人員採樣不夠周延所造成之誤判，特此更正」等語。III被告甲○○確有施用毒品海洛因之犯行。Ⅳ我國政府一再宣示反毒決心，施用、販賣毒
      品均屬違法行為，此為國人共識，不論是前之肅清煙毒條例及現毒品危害防制
      條例對吸毒、販毒行為均設刑罰明文，持有毒品者自會儘量隱諱其行為，避免
      毒品曝光遭查獲，無償贈與或原價轉讓毒品僅在熟識之吸毒同好間始可能發生
      ，被告與「阿哲」表弟又無何情誼，甚至不知真實姓名、住址，如無牟利意圖
      ，被告甲○○焉有干冒為警查獲受追訴處罰之危險，僅因「阿哲」表弟以電話
      聯絡，即派遣被告戊○○將海洛因攜出販賣與陌生人，既有施用毒品習慣，何
      不自己施用，焉需多生事端而以原價賣與陌生人，賣出後豈非須再冒險設法購
      買以滿足自己需要，況被告在本院前審供述其以六萬元購買三錢毒品海洛因，
      即一錢二萬元，而本案被告戊○○持有扣案毒品淨重為三點四三公克，僅零點
      玖壹錢，純度僅百分之貳點貳伍，與被告甲○○本身持有之海洛因因純度百分
      之玖點壹顯差距甚大，被告甲○○卻要以二萬元賣出，顯然賣出價格超過買
      入價格，而具賺取差價意圖，是被告甲○○具有販賣毒品牟利之犯行已至可認
      定。
  (四)被告等二人之辯解不足採信
    (1)被告戊○○辯稱伊於警訊並未曾回答是何種毒品云云，惟被告戊○○經原審訊
      以：「八十八年十一月三十一日，有無持毒品為警查獲？」，被告戊○○並未
      否認該包物品確係毒品，並供承「有，但因甲○○身體不適，說有朋友要我拿
      下去交給那朋友，古女有說要向對方收多少錢沒錯，但收多少忘了」等語（參
      見原審卷第七十一頁背面）。且如不知被告甲○○要其交易之物為毒品，何以
      將該包物品藏於衣袖內而非隨手拿著外出，是被告戊○○自明知該包被告甲○○囑託交付之物係毒品。又經本院更一審播放警訊錄音帶勘驗，被告戊○○在
      警述供述「（吸管注射海洛因的有四支對嗎﹖）對」、「（橡膠軟管有一條綁
      在手上注射時候，你曾看過嗎﹖）曾經」、「這些是在屋內查到的，是不是在
      屋內？）是」、「她都是自己吃的比較多，自己吃、算如果有朋友要算」、「
      （有朋友加減撥給人對嗎﹖）是的」、「（你幫甲○○賣幾次，拿幾次給人﹖
      ）沒幾次」、「（幾次﹖）二次的樣子，在那邊算幫她賣」、「她拿東西給我
      ，我自己藏在那裏，她說東西交給開一輛黑色車的人，叫我在學校對面等」、
      「（你現在就是拿東西要賣人﹖要收多少回來﹖）收二萬元。」等院，有勘驗
      筆錄足稽，是被告戊○○顯曾目睹被告甲○○以橡膠軟管綁住手臂施用第一級
      毒品海洛因，其對被告甲○○持有海洛因之事實知之其詳，而被告戊○○是日
      持下樓之海洛因連包裝僅共重點捌貳公克，被告甲○○卻向伊表示要收取達
      二萬元之價金，價格顯遠逾一般刑事案件所見之安非他命賣價，被告戊○○既
      有施用安非他命之犯行，對伊持下樓販賣之物品價格超逾安非他命價格自知之
      其詳，伊又明知被告甲○○持有第一級毒品海洛因，自堪認被告戊○○知悉該
      包藥物即係第一級毒品海洛因，其辯稱不知該包藥物係毒品海洛因，誤認係安
      非他命云云，核係避重就輕之詞，難以採信。
    (2)又被告甲○○已著手販賣第一級毒品，被告戊○○以共同犯罪之意思，參與販
      賣之行為，自亦已著手犯罪。且本案警員早已循線查得前揭行動電話號碼及電
      話門號申請人住址，並至該址撥電話進入被告甲○○住處向甲○○表示要購買
      海洛因，均已見前述，被告戊○○所辯因坦承毒品來源而查獲本案，顯與事實
      有違，自不得據以寬減。
    (3)被告甲○○辯稱伊係與「阿哲」各出資二分之一而以六萬元合買三錢毒品，遭
      查獲日係要將合買之毒品交與「阿哲」表弟，並稱「阿哲」並非林貞哲云云，
      惟被告既與「阿哲」合資六萬元購買毒品，卻不知「阿哲」之真實姓名、住址
      等資料，顯屬荒謬，既有三萬元現金，自可逕購買一錢半海洛因，又何須與他
      人合資購買，既各出資二分之一，自應向「阿哲」表弟收取三萬元，何以會要
      求被告戊○○向對方收取二萬元，所述與「阿哲」合資購買毒品，查獲是日僅
      係要將購買之毒品交與「阿哲」表弟云云，顯係畏罪飾卸之詞，不足採信，而
      經本院勘驗被告甲○○警訊錄音帶，固可聽聞警員問話聲音，然因背景聲音混
      雜，而未能聽聞被告甲○○聲音，惟由前揭事證本院已可明確認定被告甲○○
      犯行，縱無該警訊筆錄及錄音帶，本院認定事實亦無差異，附此敘明。
三、本件警方因查緝毒品，而向被告甲○○表示欲購買毒品，然事實上並無實際購毒
    之真意，然被告甲○○既有販毒之故意，且向喬裝客戶之警員表示要價金二萬元
    ，即已著手實施販毒之行為；惟買受人原無買受毒品之意思，係虛與被告甲○○
    買賣毒品，以求人贓俱獲，故形式上雙方縱已約定交付毒品及價金，然事實上二
    人不能真正完成買賣毒品之行為（參酌最高法院八十五年度第四次刑庭總會決議
    ），核被告甲○○、戊○○所為，係犯毒品危害防制條例第四條第五項、第一項
    之販賣第一級毒品未遂罪，被告等具有共同犯罪之意思聯絡與行為分擔，是為共
    同正犯，又公訴意旨認被告戊○○又觸係犯同條例第四條第四項之罪，然查毒品
    危害防制條例第四條第四項係規範「製造、運輸、販賣專供製造或施用毒品之器
    具」之犯行，顯與本案無關，應係誤解法條，被告持有第一級毒品之低度行為為
    販賣之高度行為吸收，爰不另論罪。又被告甲○○曾於八十二年十月間因施用毒
    品案件，經臺灣臺中地方法院於八十三年二月二十三日判決有期徒刑三年一月，
    並經上訴本院後判決上訴駁回而於七月二十八日確定，經送監執行後，於八十五
    年一月三十一日假釋出獄，縮刑期滿日為八十六年十一月三日，未經撤銷假釋，
    視為執行完畢之情事，有臺灣彰化地方法院檢察署刑案資料查註紀錄表及本院被
    告之前科表在卷可按，其於受有期徒刑執行完畢後，五年內再犯有期徒刑以上之
    本罪，為累犯，除法定刑為死刑或無期徒刑部分，依法不得加重外，依法加重其
    刑。被告著手販賣第一級毒品未遂，爰依法減輕其刑，又被告戊○○並無販賣毒
    品之前科，其既非本案販賣毒品之起意者，亦非毒品之所有人，只緣受起意販毒
    之甲○○之託，為之送貨，而觸此重典，衡情不無可憫，爰依刑法第五十九條、
    第七十條規定遞酌量減輕其刑。原審經審理之結果，認被告二人罪證明確，予以
    論科，固有所本。惟本案除被告甲○○警訊自白外，並無任何事證證明被告甲○○購入前揭毒品之初，即係基於販賣營利意圖，經本院勘驗警訊錄音帶，又未能
    聽聞被告甲○○聲音，原審未勘驗錄音內容，即逕以販賣第一級毒品既遂罪論處
    ，應有未洽，又上開扣案之大包白粉，並非海洛因，已如上述，原審誤認係海洛
    因，因而宣告沒收銷燬之，亦有未合，且本院亦認被告戊○○部分原審量刑應屬
    過重，被告二人提起上訴，否認有販賣毒品或知悉為第一級毒品之犯行雖均無理
    由，惟原判決既有上開可議之處，即屬無可維持，應由本院撤銷改判。爰審酌被
    告二人之品性及其等犯罪之動機、目的、手段、販賣毒品可能嚴重貽害國人身心
    健康，並參酌其等犯罪後態度等一切情狀，分別量處如主文第二項、第三項所示
    之刑，以示懲處。又被告甲○○依其犯罪情狀，本院認有褫奪公權之必要，爰併
    依刑法第三十七條第二項之規定，宣告褫奪公權六年。扣案之海洛因粉末一包（
    淨重三點四三公克、包裝重○點三九公克、純度百分之二、五五），因其中海洛
    因粉末與摻雜不明粉末已無法析離，應認全部屬毒品，併依毒品危害防制條例第
    十八條第一項前段之規定宣告沒收銷燬之。而查獲之大包白粉（淨重一四八點○
    八公克），雖非毒品，然既係被告甲○○所有供添加於所出售毒品以增加份量之
    用，而為供犯罪所用之物，依法宣告沒收。至另扣案之海洛因粉末四包（淨重一
    點○三公克）、安非他命一包（毛重○點四公克）、夾鏈袋一批、注射針筒七支
    、注射用塑膠軟管一條、削尖塑膠吸管四支、研磨機一台、燈管一個為被告甲○○所有，供施用毒品所用之物，業據被告甲○○供明在卷，非供本案犯罪所用之
    物，並經原審另案以八十八年度訴字第一四八號判決宣告沒收或沒收銷燬在案，
    且經本院判決上訴駁回在案（參見偵查卷五十九頁及本院前科表），且行動電話
    一具係證人陳惠珠所有，亦據證人陳惠珠於原審及本審證述明確，均不予宣告沒
    收，附此敘明。
四、不另為無罪諭知部分
    公訴意旨另以：被告甲○○於八十七年十二月二十日中午十四時許，由林貞哲先
    打被告甲○○所持有之0000000000號行動電話與被告甲○○聯絡，嗣
    雙方約定交易地點後，即在約定之彰化縣員林鎮○○路某國民小學旁之便利商店
    前談妥交易數量、價格後一手交錢一手交貨之方式，以每包五千元之價格販賣第
    二級毒品甲基安非他命予林貞哲圖利。又於八十八年一月十二日下午十五時許，
    被告甲○○再賡續前開犯意，以前開方式，在上開處所以一萬元及一萬一千元之
    價格同時販賣安非他命一包約十六點八公克及海洛因一錢（重約三點七五公克）
    予林貞哲圖利，因認被告甲○○涉有毒品危害防制條例第四條第一項、第二項販
    賣第一級及第二級毒品罪嫌云云。按犯罪事實應依證據認定之，無證據不得推定
    其犯罪事實，刑事訴訟法第一百五十四條定有明文。公訴意旨認被告甲○○涉有
    前開罪嫌，係以證人林貞哲於警訊時及偵查中之證述為論據。訊據被告甲○○堅
    決否認有前開犯行，並辯稱：伊未曾賣毒品給林貞哲，也不認識林貞哲，伊所說
    之「阿哲」並非林貞哲等語。經查：
  (一)證人林貞哲於八十八年一月十四日警訊時證稱：「我均是以000000000
    0號或0000000000號二支行動電話連絡她，表明我係麥寮“阿哲”要
    東西（指毒品海洛因、安非他命）拿到老地方等你，該女子就會騎機車攜帶毒品
    前來交易一手交錢一手交貨隨即二人各自離去」「我總共向古姓女子購買三次，
    每次均以新台幣二～三萬元購買毒品海洛因大約二錢及安非他命一大包，時間分
    別為八十七年十二月廿日下午二～三時、八十八年元月一日左右下午二～三時、
    最近一次於八十八年元月十三日下午一時左右，地點均在彰化縣員林鎮往彰化市
    ○○○○路一間國民小學旁量販店前交易。地點我知道我願帶同員警前往查緝」
    「我於八十七年十月初左右接觸到古姓女子（年約二十餘歲左右，身材瘦小，身
    高約１５８公分左右）之後貨源充足，所以又再度染上吸毒」等語。且於八十八
    年二月十一日檢察官偵查訊問時，描述該女子「白白胖胖的，長相不錯，戴一支
    眼鏡」等語，然於八十八年七月二日與被告甲○○同庭接受原審訊問時改稱：「
    （問：大量毒品如何取得？）我向綽號紅龍買的，數量沒這麼多」且稱伊不認識
    在場之被告甲○○，毒品也非向其所買，伊所說之「阿妹」非在場之被告甲○○
    ，「阿妹」比被告甲○○還高等語。查被告甲○○係民國五十七年一月二日生，
    於案發時已年逾三十歲，且身高與證人所指亦不相當，是被告甲○○是否即為證
    人林貞哲於上開警訊時所稱之「阿妹」有合理之可疑。
  (二)證人林貞哲於警訊所指前開0000000000號行動電話係預付之門號，因
    購買人未依約定時間將其個人資料送回，故和信電訊股份有限公司無法提供申裝
    資料，並已依規定予以停話等情，有該公司九十年八月二十日和信字第一三○二
    號函附卷可憑，且警於八十八年一月三十日查獲被告時，於甲○○住處並未查得
    上開門號所屬行動電話等情，亦有偵查報告、扣押物品清單附卷可考。
  (三)至關於0000000000號電話部分，依偵查及原審卷附遠傳電信股份有限
    公司傳真資料、個人行動電話服務申請書所示，該門號之持機人姓名陳惠珠、帳
    單地址：彰化縣員林鎮○○○街一八九號三樓之二、申請日期：八十七年十一月
    廿一日等情。查：I上開行動電話之帳單地址彰化縣員林鎮○○○街一八九號三
  樓之二係被告甲○○所租住等情，業據甲○○供承在卷。II證人陳惠珠於原審、
    本院前審調查時證稱：號碼0000000000號行動電話係伊所有，但於八
    十七年十一月二十二日在某路看見一綽號「阿妹」之女子因車壞掉，所以就借給
    她打電話救援，但等她車子修好後就走了，該行動電話也沒還伊，伊曾打了數次
    該行動電話要她還伊，但過了數月後，約在八十八年一月十七日或十八日才將上
    開行動電話還伊，之後伊去向甲○○拉保險，因當時伊已另申請一支行動電話，
    所以甲○○說要向伊借上開行動電話使用，伊就借給甲○○，當時是在「阿妹」
    還伊電話隔天，約是八十八年一月十八日或十九日借給甲○○，但直到現在甲○○都沒有將該行動電話還伊等語（參見原審卷一三五頁、一八七頁）。另於本院
    更一審訊問時證稱：伊曾與配偶吵架而至甲○○所租之彰化縣員林鎮○○○街一
    八九號三樓之二居住數日，上開電話即在該期間所申請，因而填載上開地址等語
    。III遠傳電訊股份有限公司行動電話通聯紀錄僅保存六個月，是0000000
    000號電話於八十七、八十八年間之通聯紀錄已無從查考等情，有該公司九十
    年七月五日傳真本院函可考，是證人林貞哲前開所指，以上開電話聯繫向甲○○
    購買毒品一節，無從由通聯紀錄查考甚明。
  (四)認定犯罪事實所憑之證據，無論其為直接或間接證據，在訴訟上之證明均須於通
    常一般之人均不致有所懷疑而得確信其為真實之程度，始得據為有罪之認定，倘
    其證明尚未達到此一程度而有合理之懷疑存在，以致無從形成對被告不利之確信
    時，依據罪疑利益歸於被告之法則，即應儘先為有利被告之判斷，不得徒憑主觀
    上之臆測遽行排除有利於被告之可能，最高法院七十六年臺上字第四九八六號著
    有判例足參。綜合上述，既無積極證據足資證明被告甲○○於八十七年十二月間
    即已持有上開0000000000號行動電話並加以使用，是上開證人林貞哲
    於警訊時所指，其於八十七年十二月二十日中午十四時許，及八十八年一月十二
    日下午十五時許，撥上開行動電話購買毒品即令屬實，亦難認係聯絡被告甲○○
    ，而向其購買毒品甚明。此外，復查無其他積極證據足以證明被告甲○○有何前
    開販賣第一級及第二級毒品犯行，不能證明被告犯罪，惟依公訴意旨被告甲○○
    所犯前開販賣第一級毒品海洛因予林貞哲犯行與前開起訴並經本院認定有罪部份
    有連續犯關係，所犯販賣第二級毒品安非他命犯行與前開販賣第一級毒品給林貞
    哲部分又有想像競合犯關係，爰均不另為無罪之諭知，附此敘明。
五、據上論斷，應依刑事訴訟法第三百六十九條第一項前段、第三百六十四條、第二
    百九十九條第一項前段，毒品危害防制條例第四條第五項、第一項、第十八條第
    一項前段，刑法第十一條前段、第二十八條、第四十七條、第二十六條前段、第
    五十九條、第六十四條第二項、第六十五條第二項、第三十七條第二項、第三十
    八條第一項第二款，判決如主文。
本案經檢察官乙○○到庭執行職務。
中      華      民      國     九十      年      十      月     三      日
                                  臺灣高等法院臺中分院刑事第四庭
                                        審判長法  官  洪  耀  宗
                                              法  官  江  德  千
                                              法  官  劉  登  俊
右正本證明與原本無異。
如不服本判決應於收受送達後十日內向本院提出上訴書狀，其未敘述上訴之理由者並
得於提起上訴後十日內向本院補提理由書（均須按他造當事人之人數附繕本）。
                    書記官  鄧  智  惠
中      華      民      國     九十      年      十       月     四     日
                                                                        Ａ


司法院資訊處製作；財團法人民間司法改革基金會備份。
